【裁判字號】    89,訴,2932
【裁判日期】    900212
【裁判案由】    違反野生動物保育法
【裁判全文】
臺灣高雄地方法院刑事判決                        八十九年度訴字第二九三二號
    公  訴  人  臺灣高雄地方法院檢察署檢察官
    被      告  甲○○
右列被告因違反野生動物保育法案件，經檢察官提起公訴（八十九年度偵字第一一五
三九號），本院判決如左：
    主  文
甲○○違反獵捕保育類野生動物不得使用陷阱之規定，使用禁止之方式，獵捕保育類
野生動物，處有期徒刑捌月。
扣案之保育類野生動物山羌頭壹個及毛皮壹張均沒收。
    事    實
一、甲○○於民國八十八年間因違反野生動物保育法案件，經法院判處有期徒刑七月
    ，並於九十年一月四日執行完畢（未構成累犯）。其明知山羌係經主管機關公告
    之保育類野生動物，且無山羌族群逾越環境容量或本於學術研究或教育目的，經
    主管機關許可獵捕等情形，雖預見以老鼠夾作成陷阱，可能獵捕保育類野生動物
    ，仍基於非法設立陷阱捕獵保育類野生動物之犯意，於民國八十九年四月二十日
    上午六時許，在高雄縣桃源鄉寶山村其耕作之保留地上，以老鼠夾作陷阱，獵捕
    保育類野生動物山羌一隻，並帶回高雄縣六龜鄉文武村河邊巷八十三號居所將之
    宰殺食用。嗣於同日下午十時許，在上開甲○○居所查獲，並於冰箱取出尚末食
    用之山羌頭一個及毛皮一張。
二、案經高雄縣警察局六龜分局報請臺灣高雄地方法院檢察署檢察官偵查起訴。
    理    由
一、訊據被告甲○○矢口否認有上揭犯行，辯稱：伊設陷阱係為防止老鼠咬其蔬菜，
    並非要捕殺山羌，而山羌亦非其宰殺，伊到現場時山羌已死亡云云。經查：
    （一）被告並未經主管機關之許可，獵捕保育類野生動物，此為被告於本院審理
          中所自承，是被告獵捕山羌之保育類野生動物，並無諸如山羌族群逾環境
          容量或本於學術研究或教育目的，經主管機關許可等情形。
    （二）被告非法以陷阱獵捕保育類野生動物等情，業據被告於警訊中供承甚明（
          警訊中誤載為八十八年四月二十日），被告雖於本院審理改口辯稱並非其
          宰殺山羌，然被告於警訊中明白供述：「我捕獲山羌後馬上宰殺，並吃掉
          ，所以只剩頭和皮」等語，若被告發覺山羌遭其陷阱捕獲時已死亡，被告
          何須馬上予以宰殺，足認被告上開辯詞，顯不足採。
  （三）另按山羌，學名為ＭＵＮＴＩＡＣＵＳ  ＲＥＥＶＥＳＩ  ＭＩＣＲＵＲＵＳ
          ，係行政院農業委員會於八十四年十二月二十三日以八四農林字第四○三
          ○八一七Ａ號所指定公告之「保育類野生動物名錄」中，列為珍貴稀有保
          育類野生動物，有該會依據上開「保育類野生動物名錄」編選之保育類野
          生動物圖鑑山羌照片影本二幀附卷可稽，此外復有被告宰殺山羌後冰存於
          冰箱之山羌頭照片二幀及贓物認領收據一紙附卷可按，核與上開圖鑑照片
          確係山羌無訛，本件事證明確，被告犯行洵堪認定。
二、被告未經主管機關之同意，以非法方式設置陷阱獵捕，核其所為，係違反野生動
    物保育法第十八條第一項及第十九條第一項第六款之規定，而犯同法第四十一條
    第一項第一款、第二款、第三款之罪。公訴人就被告違反第十八條第一項第一款
    及第十九條第一項第六款之行為，雖漏未起訴，惟因與已起訴之部分有裁判上一
    罪之關係，為起訴效力所及，本院自應併予審判，附此敘明。被告係以一行為同
    時觸犯野生動物保育法第四十一條第一項第一款、第二款、第三款之三罪名，為
    想像競合犯，應從情節較重之該條項第三款之使用禁止之方式獵捕野生動物罪處
    斷。爰審酌被告於八十八年間已因捕殺野生動物而遭本院判處有期徒刑七月，此
    有臺灣高雄地方法院檢察署刑案資料查註紀錄表在卷可按，復又犯本件犯行，未
    能體認保護野生動物對維護物種多樣性，及自然生態之平衡之重要，惟念其智識
    程度，犯罪手段、所得利益及犯後態度等一切情狀，量處如主文所示之刑。至扣
    案之山羌頭一個及山羌毛皮一張，應依野生動物保育法第五十二條第一項之規定
    沒收。
據上論斷, 應依刑事訴訟法第二百九十九條第一項前段，野生動物保育法第四十一條
第一項第一、二、三款、第五十二條第一項、刑法第十一條、第五十五條，判決如主
文。
中      華      民      國        九十     年      二      月    十二   日
                                     臺灣高雄地方法院刑事第二庭
                                         法  官  廖  建  瑜
右正本證明與原本無異。
如不服本判決，應於判決送達後十日內，向本院提出上訴狀。
                                         書記官  歐  文  政
中    華    民    國      九十      年      二      月      十五      日
附錄本案論罪科刑條文：
野生動物保育法第四十一條第一項：
    有下列情形之一，處六月以上五年以下有期徒刑，得併科新臺幣二十萬元以上一
    百萬元以下罰金：
    一、未具第十八條第一項第一款之條件，獵捕、宰殺保育類野生動物者。
    二、違反第十八條第一項第二款規定，未經中央主管機關許可、獵捕、宰殺保育
        類野生動物者。
    三、違反第十九條第一項規定，使用禁止之方式，捕獵、宰殺保育類野生動物者
        。


司法院資訊處製作；財團法人民間司法改革基金會備份。
